臺灣宜蘭地方法院刑事判決　　　　　　　　　　　　　　九十年度交易更字第一號
　　公　訴　人　臺灣宜蘭地方法院檢察署檢察官
　　被　　　告　甲○○
右列被告因過失傷害案件，經檢察官聲請簡易判決處刑（八十八年度偵字第四一一三
號），本院認為不宜以簡易判決處刑，改依通常程序審判，並於九十年三月九日判決
公訴不受理後（九十年度交易字第三四號），經檢察官提起上訴，由臺灣高等法院於
九十年四月十七日判決撤銷，並發回本院更為審理（九十年度交上易字第一三六號）
，本院判決如左：
    主  文
甲○○從事業務之人，因業務上之過失傷害人致重傷，處有期徒刑肆月，如易科罰金
以參佰元折算壹日。
    事  實
一、甲○○以販賣魚貨為業，並以駕駛小貨車載運魚貨為其附隨業務，於民國八十八
    年九月九日上午六時許，駕駛車牌號碼Ｇ五—八九六六號小貨車，沿壯圍鄉○○
    路，由基隆往蘇澳方向行駛，行經宜蘭縣壯圍鄉○○路一二五之二號前時，本應
    注意行車速度，應依標誌之規定，並於汽車行駛時，駕駛人應注意車前狀況，並
    隨時採取必要之安全措施，且汽車行近行人穿越道前，應減速慢行，遇有行人穿
    越時，無論有無交通警察指揮或號誌指示，均應暫停讓行人先行通過。而依當時
    天候晴、路面乾燥、有閃光號誌、道路無缺陷、無障礙物、視距良好等情形下，
    並無不能注意之情形，竟疏於注意，於經過上開速度限制四十公里路段之行人穿
    越道時，竟未減速慢行，並停讓行人先行通過，反以時速六十公里之速度超速行
    駛，以致撞擊在斑馬線上欲橫越馬路之乙○○，使乙○○受有脾臟破裂並因而摘
    除、左腓骨和脛骨骨折、左手第四、第五指撕裂傷、左耳撕裂傷、下頷骨脫臼之
    傷害，並於肇事後託人報警，於有偵查犯罪權限之機關或個人，知悉其為肇事人
    前，向前往處理之警員自首其為肇事人而查獲。
二、案經告訴人乙○○訴由宜蘭縣警察局礁溪分局報請臺灣宜蘭地方法院檢察署檢察
    官偵查起訴。
    理  由
一、按鄉鎮市調解條例第二十五條第二項規定：「刑事事件於偵查中或第一審法院辯
    論終結前，調解成立，經法院核定，並經當事人同意撤回者，視為於調解成立時
    撤回告訴或自訴。」查本件依該調解書第四項所載，當事人約定於「前開給付款
額清償完畢，對造人應於同日至臺灣宜蘭地方法院撤回八十九年度宜交簡字第四
    四號過失傷害案件」，所謂「同日」係指前開給付款額清償完畢之日，而前述餘
    款二十二萬五千元，被告嗣未依調解內容給付，此據被告、告訴人之代理人丙○
    ○供述明確，該調解書雖經送法院核定，尚不發生上開鄉鎮市調解條例第二十五
    條第二項所規定擬制撤回告訴之效力，合先敘明。
二、右開事實，業據被告於本院審理期日坦承不諱，並有道路交通事故調查報告表附
    卷可稽，且告訴人乙○○因本件車禍受有脾臟破裂、左腓骨和脛骨骨折、左手第
    四指、第五指撕裂傷、左耳撕裂傷、下頷骨脫臼等傷害，此有羅東博愛醫院診斷
    證明書、驗傷診斷書在卷可稽，且告訴人因而將脾臟摘除，此有羅東博愛醫院回
    函及病歷影本在卷可參。按汽車行駛時，應注意行車速度，依標誌之規定，並於
    汽車行駛時，駕駛人應注意車前狀況，並隨時採取必要之安全措施，且汽車行近
    行人穿越道前，應減速慢行，遇有行人穿越時，無論有無交通警察指揮或號誌指
    示，均應暫停讓行人先行通過，道路交通安全規則第九十三條、第一零三條分別
    定有明文。本件依道路交通事故調查表所示，被告駕駛車號Ｇ五—八九六六號小
    貨車，沿壯圍鄉○○路，由基隆往蘇澳方向行駛，於行經宜蘭縣壯圍鄉○○路一
    二五之二號前之行人穿越道時，以時速六十公里之速度行駛，而依當時天候晴、
    路面乾燥、有閃光號誌、道路無缺陷、無障礙物、視距良好且速度限制為四十公
    里等情形下，本應注意上開道路交通安全規則之相關規定，並無不能注意之情形
    ，竟疏於注意，超速以時速六十公里之速度行駛，致撞擊在斑馬線上欲橫越馬路
    之乙○○，臺灣省基宜區車輛行車事故鑑定委員會亦同此認定，有臺灣省基宜區
    車輛行車事故鑑定委員會鑑定意見書附卷可按。告訴人所受之脾臟破裂並因而摘
    除、左腓骨和脛骨骨折、左手第四、第五指撕裂傷、左耳撕裂傷、下頷骨脫臼等
    傷害，係因被告過失之行為所致，故被告過失行為與告訴人之重傷害間，有相當
    因果關係，本件事證明確，被告犯行堪以認定。
三、被告係以販賣魚貨為業，以駕駛貨車載運魚貨為其附隨業務，此為被告所自承，
    為從事業務之人。又被告之過失行為造成告訴人脾臟破裂因而摘除，則脾臟既經
    切除，即無法再生復原，係屬重大不治之傷害，有羅東博愛醫院九十年九月十八
    日羅博醫字第０九０一二四號函在卷可證，核被告所為係犯刑法第二百八十四條
    第二項後段之業務過失傷害人致重傷罪。被告所為應係犯刑法第二百八十四條第
    二項後段之罪，公訴意旨漏未斟酌此點，而認被告係犯同法第二百八十四條第二
    項前段之罪，尚有未洽，惟其基本事實同一，本院自應予審理，並變更其起訴法
    條。查被告係汽車駕駛人，其駕車行經行人穿越道不依規定讓行人優先通行，因
    而致人死亡，依法應負刑事責任，依道路交通管理處罰條例第八十六條第一項規
    定，應加重其刑。查被告於肇事後託人向警察機關報案，於有偵查犯罪權限之機
    關或個人，知悉其為肇事人前，向前往處理之警員坦承其為肇事人，有自首調查
    報告表附卷可考，被告於有偵查犯罪權限之機關或個人知悉其為肇事人之前，向
    警坦承其為肇事人，合於自首之規定，應依法減輕其刑，並先加後減之。爰審酌
    被告於肇事後自首而接受裁判，並於偵審中坦承犯行，及其因一時疏失造成告訴
    人脾臟切除之重大危害等一切情狀，量處如主文所示之刑，並諭知易科罰金之折
    算標準。查被告行為後，刑法第四十一條業於九十年一月十日修正公佈施行，於
    同年月十二日生效，關於易科罰金之折算標準業經修正為同法條第一項前段「犯
    最重本刑為五年以下有期徒刑以下之刑之罪，而受六個月以下有期徒刑或拘役之
    宣告，因身體、教育、執業、家庭之關係或其他正當事由，執行顯有困難者，得
    以一元以上三元以下折算一日，易科罰金」，是就形式上觀察，修正前後之法律
    顯有不同，應認為法律有變更；經比較新舊法結果，舊法並無有利於被告，應依
    刑法第二條第一項前段適用裁判時之法律，依修正後刑法第四十一條第一項前段
    諭知易科罰金之折算標準，附此說明。
據上論斷，應依刑事訴訟法第二百九十九條第一項前段、第三百條，刑法第二條第一
項前段、第二百八十四條第二項後段、第六十二條、第四十一條第一項，道路交通管
理處罰條例第八十六條第一項，罰金罰鍰提高標準條例第一條前段、第二條，判決如
主文。本案經檢察官張鳳清到庭執行職務
中　　    華    　　民    　　國　　九十一    年    一    月    二十三  日
                                  臺灣宜蘭地方法院刑事第一庭
                                      審判長法　官
                                            法  官
                                            法  官
附錄法條
刑法第二百八十四條第二項
